臺灣高等法院刑事判決　　　　　　　　　九十一年度上易字第一三八號
　　上　訴　人
　　即　自訴人　甲○○
　　被　　　告　丁○○
　　　　　　　　丙○○
右上訴人，因自訴被告詐欺案件，不服臺灣士林地方法院九十年自字第一七二號，中
華民國九十年十一月十五日第一審判決，提起上訴，本院判決如左：
    主      文
原判決關於丁○○無罪部分撤銷。
丁○○意圖為自己不法之所有，以詐術使人將本人之物交付，處有期徒刑伍月，如易
科罰金以佰元折算壹日。
其餘上訴駁回。
    事      實
一、丁○○並未實際從事珠寶生意，訛以珠寶生意亟需資金週轉，經由不知情之代書
    乙○○介紹，認識甲○○，竟意圖為自己不法之所有，以前開不實之事實為由，
    於民國八十九年一月六日向甲○○借款新台幣（下同）二百三十萬元，並提供其
    弟丙○○所有坐落台北市○○路○段一○三巷一○○弄五號房屋及基地為擔保（
    該房地設有新台幣一千一百餘萬元之最高限額抵押，實際借款九百七十萬元，另
    加利息，已無若何殘值），言明週轉三個月即予清償，並提供黃世仁簽發之票號
    ＪＥ0000000號，付款人陽明山信用合作社社中分社，發票日八十九年四
    月六日同面額之支票一張為擔保，以取信自訴人。甲○○不疑有詐而交付其所簽
    發付款人為遠東國際商業銀行儲蓄部、發票日八十九年一月七日、面額八十萬元
    及七十萬元暨付款人臺灣銀行天母分行、發票日八十九年一月八日、面額五十九
    萬元之支票予丁○○領取，事後甲○○知悉系爭抵押物業經原審法院裁定准予拍
    賣之事實，乃於八十九年一月七日將前開面額五十九萬元之支票予以止付，因此
    甲○○借給丁○○之金額共一百七十萬元（兩張支票合計一百五十萬元，另二十
    萬元現金）。丁○○並以借款減少為由，將交付甲○○之前開支票換為單泉祿為
    發票人，發票日八十九年四月六日，面額一百七十萬元，甲○○於八十九年四月
    六日屆期提示前開單泉祿之支票不獲兌現，甲○○屢向被告催告均未果，始知受
    騙。
二、案經自訴人向原審法院提起自訴。
    理      由
甲、被告丁○○撤銷改判部分
一、被告丁○○於原審對於借貸之事實並不否認，惟於原審矢口否認有何詐欺犯行，
    辯稱略以：本件是由伊向自訴人借貸，因房地信託登記在被告丙○○名下，因此
    亦列名丙○○，自訴人知悉伊之前向臺北銀行借貸之事實，伊亦有告知房屋即將
    被查封、拍賣的事，故而將原先應允借貸之二百三十萬元縮減為一百七十萬元，
    將其中五十九萬元之支票撤票，且借貸時自訴人已預扣三個月利息一十五萬三仟
    元及代書費五萬一千元；至房客陳怡菁部分，並無礙於抵押權之設定，陳怡菁本
    於租賃關係主張權利而聲明異議，並非伊所能掌握；這次因為要作珠寶生意才借
    貸，伊自信生意上可以周轉還錢，而且系爭抵押物價值二千多萬元，遠超過積欠
    臺北銀行的一千萬餘元，因此縱使不能現金清償自訴人，賣掉房子也足可以讓自
    訴人受償，雖因事後景氣不佳而未能及時清償，但被告並無詐欺之犯行云云。
二、查被告丁○○確係以做珠寶生意，需資金週轉為由經由代書乙○○介紹向自訴人
    借款，業據代書乙○○證述在卷。惟查被告於原審八十九年自字第一二二號詐欺
    案審理時陳稱「因錢不夠，所以沒有與楊談（指代理珠寶買賣事），也未做珠寶
    生意，將一百零五萬元還給賣房子的人林行健，其他的錢扣掉利息十五萬元及代
    書費（指向自訴人借得之款）」（原審卷第四十四頁所附筆錄影本參照）。足證
    被告並無實際從事珠寶生意，而將向自訴人借得之款項用於清償債務。另查被告
    於借款之初，應自訴人之要求提供黃世仁簽發之前開支票供借款之擔保，代書乙○○並向付款銀行照會黃世仁之票信，經照會結果黃世仁之票信無問題，惟被告
    丁○○竟乘借款減少之機會，以單泉祿之支票換回黃世仁之支票，而單泉祿之支
    票於前開支票發票日前之八十九年三月二十四日即拒絕往來（原審卷七十頁桃園
    郵局函參照），而黃世仁之支票帳戶迄今往來正常，無退票記錄，此有陽信商業
    銀行社中分行函附於本院卷可按。顯見被告係以票信欠佳之單泉祿之支票換回票
    信較佳之黃世仁支票，使自訴人屆期無法獲得清償，益足佐證被告丁○○借款之
    初即有詐欺之犯意，其前開所辯，不足採信。本件事證明確，應予依法論科。至
    自訴人指稱被告隱瞞房屋及基地已被查封拍賣之事實，認此為詐欺手段云云，查
    房屋及基地有無查封，只須查閱土地建物登記謄本即明，被告顯難隱瞞，自訴人
    此部分指訴，尚無可採，併此敘明。
三、核被告丁○○所為，係犯刑法第三百三十九條第一項之詐欺取財罪。原審未能詳
    查，遽為被告丁○○無罪之判決，自非允洽。自訴人上訴，指摘原判決此部分不
    當，核有理由，自應由本院將原判決此部分予以撤銷改判。爰審酌被告犯罪之動
    機、目的、手段、所詐金錢數量及犯罪後態度等一切情狀，量處有期徒刑伍月。
    被告犯罪後刑法第四十一條業於九十年一月十二日修正公布施行，修正後之刑法
    第四十一條第一項規定，犯最重本刑五年以下徒刑之罪，經宣告六月以下徒刑者
    ，得宣告易科罰金，以項修正有利被告，爰併宣告被告所處之刑如易科罰金以
    佰元折算壹日。
乙、上訴駁回部分
一、自訴意旨略以：丙○○提供前開房屋及基地供丁○○借款之擔保，且在保證支票
    上為背書，其與丁○○顯係詐欺罪之共犯等語，提起自訴。
二、被告丙○○於原審審理時堅決否認參與本件犯行，辯稱其僅提供抵押物供擔保而
    已，查被告丙○○並未出面借款，業據代書乙○○證述甚詳，且自訴人於本院九
    十年度上易字第一二一三號丙○○詐欺案審理時陳稱：實際上丙○○係無辜的，
    伊也不希望他被判罪等語，業經原審調卷查明屬實。益徵被告丙○○所辯，尚堪
    採信。
三、原審因而為被告丙○○無罪之判決，核無不合。自訴人上訴，指摘原判決此部分
    不當，核無理由，應該駁回。
丙、被告二人經合法傳喚，無正當理由不到庭，爰不待其陳述，逕行判決。
據上論斷，應依刑事訴訟法第三百六十九條第一項前段、第三百六十四條、第三百六
十八條、第三百七十一條、第二百九十九條第一項前段、刑法第二條第一項前段、第
三百三十九條第一項、第四十一條第一項、罰金罰鍰提高標準條例第一條前段、第二
條，判決如主文。
中    華    民    國    九十一    年      五        月      三十        日
                        臺灣高等法院刑事第四庭
                            審判長法  官  蔡  永  昌
                                  法  官  徐  昌  錦
                                  法  官  陳  榮  和
右正本證明與原本無異。
不得上訴。
                                  書記官  劉  麗  芬
中    華  民    國    九十一    年      六        月      三          日
附錄：本案論罪科刑法條全文
刑法第三百三十九條第一項
意圖為自己或第三人不法之所有，以詐術使人將本人或第三人之物交付者，處五年以
下有期徒刑、拘役或科或併科一千元以下罰金。
